【裁判字號】    98,台上,442
【裁判日期】    980205
【裁判案由】    違反槍砲彈藥刀械管制條例
【裁判全文】
最高法院刑事判決              九十八年度台上字第四四二號
上  訴  人  甲○○
                    號（
選任辯護人  游涵歆律師
            陳石山律師
上列上訴人因違反槍砲彈藥刀械管制條例案件，不服台灣高等法
院中華民國九十七年十月二十九日第二審判決（九十七年度上訴
字第二四四一號，起訴案號：台灣桃園地方法院檢察署九十六年
度偵字第二一八二號），提起上訴，本院判決如下：
    主  文
原判決撤銷，發回台灣高等法院。
    理  由
本件原判決認定上訴人甲○○明知可發射子彈具有殺傷力之改造
手槍、改造子彈為槍砲彈藥刀械管制條例所管制之物品，未經主
管機關許可不得無故持有，且不得製造具有殺傷力之槍枝及子彈
，竟分別基於製造可發射子彈具殺傷力之槍枝及子彈之概括犯意
，為下列之犯行：(一)、民國九十五年二、三月間，利用網路雅虎
奇摩拍賣網站，陸續向拍賣帳號「as_00000000 」之藍繼正（所
涉槍砲彈藥刀械管制條例罪嫌，由台灣板橋地方法院另案審結）
以每枝新台幣（下同）五千餘元之代價，購買仿BERETTA 廠M9型
半自動玩具手槍及仿BERETTA 廠84型半自動玩具手槍各一枝，並
續至五金行購入如原判決附表編號五所示之銼刀、簧桿、漏斗、
量尺、夾子、手提式電鑽、手提式砂輪機、空氣動力式電鋸、砂
輪機、瓦斯噴燈、砂紙、鑽頭、幫浦等改造工具。同年四、五月
間，上訴人即在其位於桃園縣平鎮市○○○路一一五巷十二號住
處，先購入材料製成金屬槍管，再連續將上開購得之玩具槍枝各
換裝成自行改造之金屬槍管，而製成可發射子彈具殺傷力之改造
手槍各一枝（如原判決附表編號一、二所示）後，均將之置於手
提包內再藏放在其上開住處房間抽屜內。(二)、九十五年五、六月
間，上訴人又以前述相同方式，向藍繼正以每顆四十元，購得裝
飾彈一批，再另以每盒二百元之代價購買雙基發射火藥一瓶（重
量不詳，內容詳如原判決附表編號四所示），在上開住處，將火
藥及底火裝填於裝飾彈中，再組裝直徑約8.5mm 金屬彈頭及金屬
彈殼之方式，連續製成具殺傷力之改造子彈一百顆（如原判決附
表編號三所示）。改造完成後，上訴人復持其所改造之前開槍枝
及子彈，至新竹縣關西鎮某山區試射擊發八顆改造子彈，剩餘九
十二顆改造子彈（於鑑驗時經採樣試射三十一顆，僅剩六十一顆
）則藏放在上開住處房間抽屜內。嗣因警方循線先行監聽藍繼正
後得悉上情，而於九十六年一月十八日上午七時三十分許，經警
持台灣桃園地方法院法官核發之搜索票，至上訴人上開住處實施
搜索，當場查獲上訴人，並扣得前開上訴人已改製成如原判決附
表編號一、二所示具殺傷力之仿BERETTA 廠M9型半自動改造手槍
（含彈匣，槍枝管制編號0000000000）、仿BERETTA 廠84型半自
動改造手槍（含彈匣，槍枝管制編號0000000000）各一枝、如原
判決附表編號三所示具殺傷力之改造子彈九十二顆（於鑑驗時經
採樣試射三十一顆，僅剩六十一顆）及如原判決附表編號四所示
之雙基發射火藥一瓶、裝放前揭槍枝之手提包一只、火藥一盒及
上訴人所有供其改造上開槍枝所用之改造工具（含銼刀共四支、
簧桿一支、漏斗一個、量尺一支、夾子一支、手提式電鑽共二台
、手提式砂輪機共二台、空氣動力式電鋸一支、砂輪機一台、瓦
斯噴燈一組、砂紙二張、鑽頭四支、幫浦一台）等物，始查悉上
情等情。因而維持第一審關於論處上訴人連續未經許可製造可發
射子彈具有殺傷力之改造手槍罪刑及連續未經許可製造子彈罪刑
部分之判決，駁回上訴人在第二審之上訴，固非無見。
惟查：(一)、科刑之判決書須將認定之犯罪事實詳記於事實欄，然
後於理由內逐一說明其憑以認定之證據與理由，使事實與理由兩
相一致，方為合法。倘事實欄已有及，而理由內未加說明，是
為理由不備；如事實欄無此記載，而理由加以說明，則判決理由
失其依據，其判決均屬違法。原判決認定上訴人製造可發射子彈
，具有殺傷力之改造手槍及製造具殺傷力之子彈之行為有多次，
其製造時間緊接，方法相同，分別觸犯構成要件相同之罪名，係
基於概括犯意為之，而依修正前刑法第五十六條規定，而分別論
以一罪（見原判決第十二頁、第十三頁）。然上訴人於警詢、偵
查及第一審行羈押訊問時，雖供承有改造手槍及改造子彈之行為
，但均未曾供承係分多次為之（見偵字第二一八二號卷第七頁背
面、第八頁、第四十四頁、第四十五頁，聲羈字卷第七頁、第八
頁），原判決未說明認定上訴人之製造行為有多次所憑之證據及
理由，已有判決理由欠備之違法。又原判決事實欄僅記載上訴人
之製造改造手槍及製造子彈行為，係「連續」為之，然究竟分幾
次為之，其時間為何，並未明確認定及記載，亦有事實欠明之疏
誤。(二)、原判決維持第一審判決，惟第一審及原審判決就上訴人
製造改造手槍部分，認應依修正前連續犯規定論以一罪，僅說明
「依法加重其刑」，而槍砲彈藥刀械管制條例第八條第一項之未
經許可製造可發射金屬或子彈具有殺傷力之槍枝罪，本刑為「無
期徒刑或五年以上有期徒刑，併科新台幣一千萬元以下罰金」，
而依刑法第六十五條第一項規定，無期徒刑不得加重，原判決及
第一審判決就改造手槍部分均說明應併予加重其刑，並未說明無
期徒刑部分不應加重其刑，其適用法則自有未合。(三)、上訴人於
九十六年一月十八日警詢時供稱在其住處三樓後面抽屜內及在三
樓陽台工具間查獲之工具是伊要用來修改零件或槍管所用等語；
同日偵查中則改稱：伊用手提砂輪機、手提電鑽、幫浦等物，用
以維修及保養槍枝等語；於同日移送第一審行羈押訊問時又改稱
：伊用電鑽修改槍管，自己磨金屬槍管之後，將金屬槍管換裝到
道具槍上，讓道具槍可以發射子彈等語，足見其先後所述用以製
造（改造）槍枝之工具種類，並不盡相同。原判決理由欄貳、一
、(一)、併引上訴人上開在警詢、偵查及第一審行羈押訊問時之不
同供述，為認定上訴人係以原判決附表編號五所示工具，製造槍
枝之證據，顯有證據上理由矛盾之違法。上訴意旨指摘原判決上
開部分違背法令，尚非全無理由，應認有發回更審之原因。
據上論結，應依刑事訴訟法第三百九十七條、第四百零一條，判
決如主文。
中    華    民    國  九十八  年    二    月    五    日
                      最高法院刑事第五庭
                          審判長法官  陳  正  庸
                                法官  賴  忠  星
                                法官  林  秀  夫
                                法官  宋      祺
                                法官  陳  祐  治
      本件正本證明與原本無異
                                      書  記  官
中    華    民    國  九十八  年    二    月    九    日
                                                      Ｑ


司法院資訊處製作；財團法人民間司法改革基金會備份。
